最高法院刑事判決　　　　　　　　　　　　　　　八十六年度台上字第四○二七號
　　上訴人　甲○○
右上訴人因遺棄案件，不服台灣高等法院台南分院中華民國八十五年七月十日第二審
判決（八十五年度上訴字第七五七號，起訴案號：台灣嘉義地方法院檢察署八十四年
度偵字第四六一三、五三七五號），提起上訴，本院判決如左：
    主  文
上訴駁回。
    理  由
按刑事訴訟法第三百七十七條規定，上訴於第三審法院，非以判決違背法令為理由，
不得為之。是提起第三審上訴，應以原判決違背法令為理由，係屬法定要件。如果上
訴理由狀並未依據卷內訴訟資料，具體指摘原判決不適用何種法則或如何適用不當，
或所指摘原判決違法情事，顯與法律規定得為第三審上訴理由之違法情形，不相適合
時，均應認其上訴為違背法律上之程式，予以駁回。本件上訴意旨略稱：(一)上訴人甲
○○因車禍手指亦受傷，一時慌張害怕急於醫治止血，逕往醫院縫治傷口，才未即時
將被害人林志成送醫，但上訴人於肇事後即下車，見已有人報警呼叫救護車才離去，
被害人當時並非陷於不能生存之虞，事實上已有他人為之保護，顯與遺棄罪之要件不
符。(二)道路交通管理處罰條例第六十二條第二項規定，僅是交通管理行政上處罰要件
，非屬刑法第二百九十四條第一項所謂對無自救力人應為保護之法令。(三)上訴人因車
禍手指受割裂傷，出血不止，見已有他人救護被害人，始逕行離去，無遺棄故意，原
判決未予審酌，於法不合。(四)上訴人業與被害人和解，被害人亦已痊癒，上訴人無前
科，素行良好，經此教訓已足生警惕，請求予以緩刑云云。
惟查原判決依憑上訴人在警訊及偵審中之供述，被害人林志成在警訊及偵審中之指訴
，卷附道路交通事故調查報告表(一)(二)、照片十張、診斷證明書一紙等證據，資以認定
上訴人無照駕車，因過失撞傷被害人成無自救力之人，竟不停車救護，反駕車逃逸而
不為其生存所必要之保護事實，因而撤銷第一審諭知上訴人無罪之判決，改判論處上
訴人對於無自救力之人，依法令應保護，而不為其生存所必要之保護罪刑，已詳所
憑之證據及認定之理由。並以上訴人辯稱：車禍當時自己亦受傷，已無力救助被害人
云云，為不足採，於理由內予以指駁。從形式上觀察，尚無違背法令情形。上訴意旨
並未依據卷內訴訟資料，具體指摘原判決不適用何種法則或如何適用不當。而道路交
通管理處罰條例第六十二條第二項既規定汽車駕駛人，如肇事致人受傷或死亡，應即
採取救護或其他必要措施，自屬刑法第二百九十四條第一項所謂對於無自救力之人應
為保護之法令。上訴意旨徒憑己見，或就原判決已說明事項，任意指摘原判決不當，
顯與法律規定得為第三審上訴理由之違法情形，不相適合。其上訴違背法律上之程式
，應予駁回。又本件因係程序判決，故上訴人請求諭知緩刑，無從審酌，併予明。
據上論結，應依刑事訴訟法第三百九十五條前段，判決如主文。
中      華      民      國    八十六    年      七      月      三      日
                              最高法院刑事第九庭
                                  審判長法官  謝  家  鶴
                                        法官  羅  一  宇
                                        法官  吳  昭  瑩
                                        法官  花  滿  堂
                                        法官  陳  世  淙
      右正本證明與原本無異
                                              書  記  官
中      華      民      國    八十六    年      七      月      九      日
